臺灣士林地方法院刑事判決
110年度訴字第7號
公  訴  人  臺灣士林地方檢察署檢察官
被      告  林奕辰


            陳昭明


上列被告因傷害案件，經檢察官提起公訴（109年度偵字第9880
號），本院判決如下：
    主  文
陳昭明犯傷害罪，處拘役肆拾日，如易科罰金，以新臺幣壹仟元
折算壹日。
林奕辰無罪。
    事  實
一、陳昭明於民國108年12月2日23時50分許，因其女與馬孟鋒女
    友林慧蘋之子廖昱昕之糾紛，而與馬孟鋒、林慧蘋及廖昱昕
    前往新北市政府警察局淡水分局中山路派出所（下稱系爭派
    出所）製作筆錄，復因不滿馬孟鋒之處理態度，竟於筆錄製
    作完畢，雙方分批離開派出所之際，於同年月3日2時許，在
    新北市○○區○○○路00號對面車道（下稱事發地點），基於傷
    害他人身體之犯意，持其所有之安全帽揮打馬孟鋒，致馬孟
    鋒倒地並受有頭部挫傷（有暈眩、噁心症狀）、右手擦傷、
    疑似右腰挫傷等傷害。
二、案由馬孟鋒訴由新北市政府警察局淡水分局報告臺灣士林地
    方檢察署偵查起訴。
    理  由
壹、有罪部分
一、證據能力
    本院引用被告以外之人於審判外之陳述，業經檢察官及被告
    陳昭明於準備程序同意其證據能力（見本院110年度訴字第7
    號卷【下稱本院卷】第42頁），本院審酌該等證據作成之情
    況，核無違法取證或其他瑕疵，且與待證事實具有關聯性，
    認為以之作為證據為適當，依刑事訴訟法第159 條之5 規定
    ，均有證據能力。其餘認定本案犯罪事實之非供述證據，查
    無違反法定程序取得之情，依刑事訴訟法第158 條之4 規定
    反面解釋，亦具有證據能力。
二、認定事實所憑證據及理由
    訊據被告陳昭明固不否認有因其女與證人林慧蘋之子廖昱昕
    之糾紛，前往系爭派出所製作筆錄，復於離開系爭派出所時
    ，於上開時間及事發地點，與告訴人馬孟鋒（下稱告訴人）
    發生爭執，並出手推告訴人倒地，使之受有右手擦傷及疑似
    右腰挫傷等傷害，惟矢口否認有持安全帽揮打告訴人頭部，
    辯稱：當天我應警察要求分批離開系爭派出所後，我在路邊
    等被告林奕辰，告訴人看我停在路邊就騎車到我身邊跟我發
    生口角，是我先動手推告訴人，告訴人有倒地，我推告訴人
    時手上有拿安全帽，但我沒有用安全帽打他等語。經查：
　㈠被告陳昭明於108年12月2日23時50分許，因其女與告訴人女
    友林慧蘋之子廖昱昕之糾紛，而與告訴人、證人林慧蘋及廖
    昱昕前往系爭派出所製作筆錄，復因不滿告訴人之處理態度
    ，於筆錄製作完畢，雙方分批離開派出所之際，於同年月3
    日2時許，在事發地點與告訴人發生衝突，致告訴人倒地並
    受有右手擦傷、疑似右腰挫傷之事實，業據被告陳昭明於警
    詢、偵訊及本院審理時坦承不諱（見臺灣士林地方檢察署10
    9年度偵字第9880號卷【下稱偵卷】第15頁至第18頁、第95
    頁至第100頁、本院卷第40頁至第41頁、第117頁、第164頁
    ），核與告訴人、證人林慧蘋及證人即到場處理之員警吳侑
    展證述之情節大致相符（見偵卷第7頁至第10頁、第69至第7
    1頁、第109頁至第113頁、本院卷第118頁至第158頁），並
    有台灣基督長老教會馬偕醫療財團法人淡水馬偕紀念醫院（
    下稱馬偕醫院）診斷證明書、109年6月23日馬院醫急字第10
    90003604號函附急診病歷、109年8月19日馬院醫急字第1090
    004895號函（見偵卷第23頁、第47頁至第57頁）等在卷可資
    佐證，是此部分事實，首堪認定。
　㈡被告陳昭明固否認有持安全帽揮打告訴人，致告訴人受有頭
    部挫傷，並以前詞置辯。但查，告訴人於警詢、偵訊及本院
    審理時均一致證稱：當日是被告陳昭明先離開派出所，我才
    騎車載廖昱昕離開派出所，證人林慧蘋則騎車在我車後，我
    在事發地點看到被告陳昭明機車停在路邊，我放慢速度看被
    告陳昭明要做什麼，他卻在我騎車靠近時，持安全帽攻擊我
    ，讓我人車倒地，頭部、手部及右腰均有受傷等語，參酌證
    人林慧蘋於本院審理時證稱：當日我與告訴人各騎1輛機車
    離開系爭派出所，騎到事發地點時，看到被告陳昭明站在路
    邊，我們有停下來看他要做什麼，被告陳昭明就突然持安全
    帽揮打告訴人，告訴人車就倒了等語，證人即到場處理之員
    警吳侑展於本院審理時亦到庭證稱：當日在系爭派出所作筆
    錄時，被告陳昭明與告訴人等就有口角衝突，我擔心他們離
    開警局會再有後續事件發生，就先讓被告陳昭明離開，約10
    分鐘後才讓告訴人、證人林慧蘋等人離開，我走出派出所時
    發現被告林奕辰還在派出所門口，又見到告訴人、林慧蘋在
    派出所門口要迴轉離開時，被告林奕辰開車追上，我擔心會
    有後續狀況就騎車追上，到場時我看到告訴人的機車倒在地
    上，被告陳昭明的機車停在前面，被告林奕辰的車輛則在後
    方，當時告訴人已經跑到對向加油站，被告陳昭明手上拿半
    罩式的安全帽站在路中間，我有詢問告訴人發生何事，告訴
    人跟我說被告陳昭明拿安全帽打他，我也有詢問被告陳昭明
    有沒有打告訴人，被告陳昭明說有，事發地點離派出所很近
    ，從派出所門口可以看到，但我先跑進派出所拿安全帽再趕
    出來騎車，所以沒看到到場前的狀況等語，基上可知，告訴
    人於警詢、偵訊及本院審理時證述遭被告陳昭明揮打成傷之
    經過，並無歧異，亦與證人林慧蘋證述情節相符，且被告陳
    昭明與告訴人發生衝突未幾，證人吳侑展即到場瞭解狀況，
    親見被告陳昭明手上拿著安全帽，且當場聽聞告訴人表示遭
    被告陳昭明持安全帽揮打，被告陳昭明在場未予反駁，復向
    證人吳侑展坦認有打告訴人，足資認定被告陳昭明確有持安
    全帽揮打告訴人，致告訴人倒地受傷之犯行甚明。是被告辯
    稱當日只是手上有掛安全帽，有用同一隻手推告訴人，並非
    向證人坦承有持安全帽揮打告訴人云云，顯係事後卸責之詞
    ，難以採信。
　㈢依馬偕醫院急診病歷記載及所附傷勢照片可知，告訴人係於1
    08年12月4日上午1時35分許前往該醫院就診，經醫師檢查結
    果，有「RIGHT頭皮血腫」、「RIGHT FLANK PAIN（右腰部
    疼痛）」，傷勢照片亦顯示告訴人右手挫傷，核諸告訴人受
    傷部位為頭部、右手及右腰，與其指述遭被告陳昭明持安全
    帽揮打，人車倒地可能造成之傷害狀況及部位相符，足認告
    訴人所受前揭傷勢確係被告陳昭明揮打所致，二者間存有相
    當因果關係。 
　㈣公訴意旨固認告訴人所受手部挫傷係被告陳昭明持安全帽揮
    打所致，惟據告訴人於本院審理時證稱：被告陳昭明只有持
    安全帽揮打我頭部，沒有打到我手部，手部跟腰部的傷都是
    我遭被告陳昭明揮打後，人車倒地造成的等語，證人林慧蘋
    亦證稱：僅見被告陳昭明持安全帽揮打告訴人頭部，其他部
    位有沒有打到，我不確定等語，是公訴意旨此部分認定容有
    誤會，附此敘明。
　㈤綜上，被告陳昭明所辯無足採信，本件事證業臻明確，被告
    陳昭明上開犯行應堪認定，應依法論科。　　
三、論罪科刑
  ㈠核被告陳昭明所為，係犯刑法第277條第1項傷害罪。
  ㈡爰審酌被告陳昭明因不滿告訴人處理渠等子女糾紛之態度，
    竟不思理性溝通處理，持安全帽揮打告訴人，致告訴人受有
    事實欄一所載傷害，實屬不該，兼衡被告之犯罪動機、目的
    、手段、告訴人所受傷勢程度、犯後未全部坦承犯行之態度
    ，亦未與告訴人達成和解或取得其原諒、最近5年內未經法
    院判處罪刑之素行，暨其自陳高職畢業之教育智識程度、從
    事臨時工、月收入約新臺幣2萬元，已婚，育有1名18歲、1
    名15歲之女兒、需扶養妻子、女兒及父母親之生活狀況（見
    本院卷第165頁），量處如主文所示之刑，並諭知易科罰金
    折算標準。
四、沒收：被告陳昭明持以揮打告訴人之安全帽雖係被告陳昭明
    所有，並供本件犯罪所用之物，惟安全帽僅係一般生活用品
    且未經扣案，復無證據顯示上開物品仍存在，考量上開物品
    價值不高，對於沒收制度所欲達成或附隨之社會防衛亦無任
    何助益，顯欠缺刑法上重要性，爰依刑法第38條之2第2項之
    規定，不予宣告沒收。
貳、無罪部分
一、公訴意旨另認被告林奕辰與被告陳昭明於上開時間、地點，
    共同基於傷害之犯意聯絡，由被告陳昭明持安全帽毆打告訴
    人頭部、手部，被告林奕辰持木棍毆打告訴人腳部，致告訴
    人受有上開傷害。因認被告林奕辰共犯刑法第277條第1項傷
    害罪嫌。
二、按犯罪事實應依證據認定之，無證據不得認定其犯罪事實；
    不能證明被告犯罪者，應諭知無罪之判決，刑事訴訟法第15
    4 條第2項、第301條第1 項分別定有明文。又認定不利於被
    告之事實，須依積極證據，苟積極證據不足為不利於被告事
    實之認定時，即應為有利於被告之認定，更不必有何有利之
    證據，且所憑之證據，無論直接或間接證據，其為訴訟上之
    證明，須於通常一般之人均不致有所懷疑，而得確信其為真
    實之程序者，始得據之為有罪之認定，倘其證明尚未達到此
    一程度，而有合理性懷疑之存在時，即無從為有罪之認定，
    如未能發現相當之證據，或證據不足以證明，自不能以推測
    或擬制之方法，以為裁判之基礎。
三、公訴意旨認被告林奕辰涉犯刑法傷害罪嫌，係以被告林奕辰
    於警詢時之供述、告訴人及證人林慧蘋於警詢、偵訊時之證
    述、馬偕醫院診斷證明書、函文及急診病歷等為其論據。訊
    據被告林奕辰堅詞否認涉犯傷害罪嫌，辯稱：我沒有動手打
    告訴人，也沒有手持木棍，當日被告陳昭明騎車走在前面，
    我開車經過事發地點時，就看到被告陳昭明與告訴人、證人
    林慧蘋及林慧蘋之子在路邊，被告陳昭明跟告訴人有拉扯，
    我只是勸架拉開被告陳昭明等語。經查：
　㈠告訴人固於偵訊時證稱遭被告林奕辰持木棍揮打左腳小腿，
    事後發現腳有瘀青云云（見偵卷第111頁），但觀之馬偕醫
    院急診病歷及診斷證明書，告訴人於108年12月4日凌晨前往
    馬偕醫院就診，經醫師檢視結果，並未發現告訴人腳部受有
    遭木棍毆打可能造成之瘀傷或挫傷，且告訴人於本院審理時
    亦證稱：被告陳昭明先持安全帽往我頭部攻擊，致我摔車，
    我爬起來往後跑，就看到被告林奕辰拿一支短的小球棒往我
    腿部攻擊，我直接跳過，沒有打到，沒有受傷，我記得我有
    閃過，我對於有沒有瘀傷印象沒有很深刻，沒辦法確定等語
    ，是其前後對於有無遭被告林奕辰持木棍擊中腳部造成瘀傷
    ，所述已不相符，參以證人吳侑展於本院審理時亦證稱：當
    天到場時，我沒有看到被告林奕辰拿棍棒，被告林奕辰也沒
    有承認有打告訴人等語，是本件除告訴人曾於偵訊時證述遭
    被告林奕辰持木棍揮擊造成瘀傷外，並無其他具體事證可佐
    其說，實難逕為不利於被告林奕辰之認定。
　㈡另據告訴人、證人林慧蘋及證人吳侑展於本院審理時證述本
    案發生經過可知，事發當日被告林奕辰於被告陳昭明及告訴
    人等人製作筆錄時，並未進入系爭派出所，其後因證人吳侑
    展擔心再有衝突，特意安排被告陳昭明、告訴人及證人林慧
    蘋分批騎車離開系爭派出所，被告林奕辰則在告訴人及證人
    林慧蘋騎車離開後駕車跟隨，未與被告陳昭明同行，且依卷
    內現存事證，亦無實據可資認定被告陳昭明、林奕辰於離開
    系爭派出所前，曾共同商議毆打告訴人，而有傷害犯意聯絡
    之情事。再者，告訴人騎車經過事發地點，自行減速靠近被
    告陳昭明而遭其持安全帽揮打時，被告林奕辰駕駛之車輛猶
    在告訴人及證人林慧蘋機車後方，尚未到達兩人衝突地點，
    未及參與被告陳昭明傷害告訴人之行為，告訴人亦自陳所受
    傷勢均是遭被告陳昭明以安全帽揮打倒地而造成，尚難認定
    被告林奕辰對於被告陳昭明傷害告訴人之行為有何犯意聯絡
    、行為分擔，自無從逕以共同傷害罪責相繩。
四、綜上所述，公訴人所提出之相關事證，並未使本院就被告林
    奕辰所涉傷害罪嫌達於毫無合理懷疑之確信程度，自屬不能
    證明犯罪，依前揭規定，應為無罪之諭知。
據上論斷，應依刑事訴訟法第299條第1項前段、第301條第1項前
段，刑法第277條第1項、第41條第1項前段，刑法施行法第1 條
之1第1項，判決如主文。 
本案經檢察官王乙軒提起公訴，檢察官薛雯文到庭執行職務。
中　　華　　民　　國　　110 　年　　12　　月　  13  　日
                  刑事第二庭審判長法  官  黃于真
　　　　　　　　　
　　　　　　　　　                法  官  張兆光
　　　　　　　　　
　　　　　　　　　                法  官  何松穎
以上正本證明與原本無異。
如不服本判決應於收受判決後20日內向本院提出上訴書狀，並應
敘述具體理由；其未敘述上訴理由者，應於上訴期間屆滿後20日
內向本院補提理由書（均須按他造當事人之人數附繕本）「切勿
逕送上級法院」。
                                  書記官　林毓珊
中　　華　　民　　國　　110 　年　　12　　月　　13　　日
附錄本案論罪科刑法條：
刑法第277 條第1 項
傷害人之身體或健康者，處五年以下有期徒刑、拘役或五十萬元
以下罰金。